臺灣高等法院刑事判決　　　　　　　 96年度交上易字第318號
上　訴　人
即　被　告　甲○○
上列上訴人因業務過失傷害案件，不服臺灣臺北地方法院96年度
交易字第184號，中華民國96年8月24日第一審判決（起訴案號：
臺灣臺北地方法院檢察署96年度偵字第2158號），提起上訴，本
院判決如下：
    主  文
上訴駁回。
    事  實
一、甲○○為阿波羅名床店之送貨員，平日以駕駛自用小貨車送
    貨為業，係以駕駛為其附隨業務之人。其於民國95年7月23
    日下午3時30分許，駕駛車牌號碼CY─1450號自用小貨車載
    送貨物時，沿臺北市○○○路由南向北方向行駛，途經臺北
    市中山區○○○路○段與農安街口，本應注意汽車行駛時，
    駕駛人應注意車前狀況及兩車併行之間隔，並隨時採取必要
    之安全措施，而依當時情形並無不能注意之情事，竟疏於注
    意兩車併行應保持行車安全間隔，欲超車向前即貿然靠右行
    駛，適有由乙○○騎乘車牌號碼VB7—215號輕型機車，沿中
    山北路由南向北同向直行至該處右側，亦未保持行車安全間
    隔，甲○○所駕駛車輛之右車身乃擦撞乙○○機車之左側後
    視鏡與手把，致乙○○遭拖行後人、車倒地，並因此受有左
    橈骨遠心端骨折之傷害。而甲○○於肇事後停留在現場，雖
    對於是否有過失有所爭執，然於到場警員尚未發覺其姓名與
    犯罪情節之前，仍主動向其承認為肇事者，自首並表示願接
    受裁判。
二、案經被害人乙○○訴由臺北市政府警察局中山分局報請臺灣
    臺北地方法院檢察署檢察官偵查起訴。
    理  由
一、訊據上訴人即被告固坦承為阿波羅名床店之送貨員，平日以
    駕駛自用小貨車送貨為業，於95年7月23日下午3時30分許，
    駕駛車牌號碼CY─1450號自用小貨車載送貨物時，在臺北市
    中山區○○○路○段與農安街口與告訴人乙○○發生車禍之
    事實，惟矢口否認有何過失傷害之犯行，辯稱：其直行在中
    山北路3段上，並無貿然靠右行駛之情形，更無所謂未注意
    車距之過失情形云云。惟查：告訴人經原審法院以證人身分
    傳喚而由檢察官行主詰問時，業已證稱：「當時我行駛於中
    山北路上，是在外側車道，我是靠邊行，我旁邊有停車，有
    部貨車從我左後方過來，他想要超車，因為他車子切入我機
    車前方的角度過大，我的機車左手把與他貨車的右車身接觸
    後卡住，因為該車繼續往前，我就被拖行」、「（貨車碰到
    你的機車時，你當時是否有時間反應呼救？）沒有，因為被
    拖住之後，我的機車就接著倒下，我也跟著倒下昏倒，我是
    被旁邊的一群外勞扶我起來，把我扶到旁邊休息，我意識清
    醒後，本來想要離開，但是因為我的手部浮腫，所以就想坐
    救護車要送醫，而被告是跟我說是有位小姐騎車跟上他跟他
    說他經過時有位小姐受傷，要他過來看一下，所以被告才過
    來」、「我只知道是貨車車身與我擦撞，因為我被拖過去時
    ，我的意識已經不清楚了」等語（原審法院卷第47頁至同頁
    反面）。其於本院審理時亦到庭稱：我的車子後面跟被告車
    子的輪胎有摩擦到，我倒下是向右邊倒下。我左手受傷應該
    是碰撞的時候受傷，不是倒地受傷等語。而參酌卷附車損照
    片，告訴人所騎乘之VB7—215號機車左側手把及後視鏡確實
    有擦撞擦痕，而此痕跡經與被告所駕駛之CY—1450號自用小
    貨車車損照片比對，則與該車之車身右側上緣高度相當，有
    車損照片在卷可參（偵查卷第35頁、第39頁），且告訴人事
    後將上開機車送修，亦確有左後視鏡受損之記錄，有估價單
    一紙在卷可稽（偵查卷第19頁），足徵告訴人證稱係遭被告
    貿然向右側疾駛而拖行機車左側致人車倒地等情，與事實相
    符，堪以採信。且被告涉嫌未保持行車安全間隔，為本件車
    禍之肇事原因，亦經原審法院送請臺北市車輛行車事故鑑定
    委員會鑑定屬實，有該委員會96年6月5日北鑑審字第096301
    75000號函附鑑定意見書一份可資酌參（原審法院卷第19頁
    至第23頁）。此外並有道路交通事故現場圖一紙、道路交通
    事故當事人登記聯單一紙、臺北市政府警察局交通警察大隊
    交通事故初步分析研判表一紙、臺北市政府警察局中山分局
    交通分隊交通事故補充資料表一紙、談話紀錄表二紙、道路
    交通事故調查報告表(一)、(二)附卷、現場照片23幀附卷可查（
    偵查卷第16頁至第19頁、第25頁至第29頁）。至於告訴人因
    此次車禍而受有左橈骨遠心端骨折傷害之事實，則有馬偕紀
    念醫院診字第95443號甲種診斷證明書一紙在卷可證（偵查
    卷第15頁）。被告所為上開辯解，顯非有據，核屬卸責之詞
    ，難以採信。其請再將本件車禍再送鑑定，因事證已明，核
    無必要，附此敘明。
二、按汽車行駛時，駕駛人應注意車前狀況及兩車併行之間隔，
    並隨時採取必要之安全措施。道路交通安全規則第94條第3
    項定有明文。被告為已考領駕照之人，此為其所自陳，對此
    自難諉稱不知。而本件案發當時天候晴、路面乾燥、無缺陷
    及障礙物、視距良好、號誌正常，有上開道路交通事故調查
    報告表(一)可參，並無任何足使被告無從注意之情事，竟疏未
    注意與告訴人所騎乘機車之間隔，即貿然往右行駛而導致本
    件車禍之發生，其對本件事故之發生為有過失甚明。又被告
    之過失行為與告訴人因本件交通事故受有前開傷害之間，亦
    有相當因果關係。綜上，本案事證明確，被告業務過失傷害
    之犯行堪以認定，應依法論科。
三、查被告為阿波羅名床店之送貨員，平日以駕駛自用小貨車送
    貨為業，此為其所自承，並有卷附車輛照片顯示車身上確有
    「阿波羅名床店」字樣之記載（偵查卷第38頁），自屬以駕
    駛為其附隨業務之人。其因業務上之過失導致本件車禍之發
    生，而使告訴人受有上開傷害，核其所為，係犯刑法第284
    條第2項前段之業務過失傷害罪。另查被告雖對於本件車禍
    之肇事原因有所爭執，然於車禍發生後停留在現場，且向據
    報至現場處理之警員坦承為肇事人，並承認確有發生車禍之
    事實，此有臺北市○○○○○道路交通事故肇事人自首情形
    紀錄表一紙及前揭交通事故談話紀錄表在卷可查（偵查卷第
    30頁、第27頁）。是被告既已向該管公務員申述犯罪事實，
    而接受裁判，合於刑法第62條前段所定對於未發覺之犯罪自
    首而接受裁判之要件，應依該條規定減輕其刑。
四、原審同此事實認定，審酌告訴人所受傷害非輕、被告又未賠
    償告訴人損失、犯後雖坦承發生車禍之事實，惟否認過失之
    情節，犯後態度不佳，然告訴人未保持行車安全間隔亦同為
    本件車禍發生之肇事原因，有上開鑑定報告書可稽，足認被
    告之過失情節非重，並斟酌其生活狀況與智識程度等一切情
    狀，依刑法第284條第2項前段、第62條前段、第41條第1項
    前段，中華民國96年罪犯減刑條例第2條第1項第3款、第7條
    、第9條之規定，判處有期徒刑肆月，減為有期徒刑貳月，
    併諭知如易科罰金之折算標準以新臺幣壹仟元折算一日。其
    認事用法，核無違誤，量刑亦甚妥適。被告上訴否認犯行，
    辯稱是有路人告訴我，我車子經過時有人跌倒，我才回去看
    ；當時沒有變換車道，車子沒有碰到告訴人；鑑定報告證明
    機車後面的痕跡是擦地痕，我的車子完全沒有擦撞痕跡云云
    。經查，被告確係駕車擦撞告訴人所騎乘之機車，導致告訴
    人跌倒受傷，已如前述，若非被告確有與告訴人發生擦撞，
    為何有路人會向其告知？又為何其願意返回現場察看？又鑑
    定意見書並無被告所稱機車後面的痕跡是擦地痕字樣，而二
    車輕微碰撞未留下痕跡之情形所在多有，不得僅以小貨車沒
    有擦撞痕跡，遽為被告有利之證明。是被告上訴，核無理由
    ，應該駁回。
據上論斷，應依刑事訴訟法第368條，判決如主文。
本案經檢察官蔡薰慧到庭執行職務。
中　　華　　民　　國　　96　　年　　11　　月　　23　　日
　　　　　　　　　刑事第十二庭  審判長法　官   蔡永昌
　　　　　　　　　　　　　　　　　    法　官   王梅英
　　　　　　　 　 　　　　　　　　　　法　官   陳榮和
以上正本證明與原本無異。
不得上訴。
                                      書記官   林吟玲
中　　華　　民　　國　　96　　年　　11　　月　　23　　日
附錄本案論罪科刑法條全文
刑法第284條第2項
從事業務之人，因業務上之過失傷害人者，處一年以下有期徒刑
、拘役或一千元以下罰金，致重傷者，處三年以下有期徒刑、拘
役或二千元以下罰金。
